臺灣彰化地方法院民事裁定　94年度聲字第344號
聲　請　人　　乙○○
相　對　人　　甲　○
　　　　　　　丁○○
　　　　　　　丙○○
上列聲請人聲請發還提存物事件，本院裁定如下：
    主      文
聲請駁回。
    理      由
一、按訴訟終結後，供擔保人證明已定20日以上之期間，催告受
    擔保利益人行使權利而未行使，或法院依供擔保人之聲請，
    通知受擔保利益人於一定期間內行使權利並向法院為行使權
    利之證明而未證明者，法院應依供擔保人之聲請，以裁定命
    返還其提存物，民事訴訟法第104條第1項第3款定有明文。
    另依同法第106條，前開規定於其他依法令供訴訟上之擔保
    者準用之。又民事訴訟因宣告假執行而提供之擔保金，係備
    作賠償受擔保利益者，將來本案勝訴確定，而因假執行不當
    所定受之損害之用，故民事訴訟法第104條第1項第3款所謂
    「訴訟終結」，自係指本案之訴訟而言。惟如債權人已聲請
    法院對債務人財產實施假扣押，而其本案受敗訴判決確定，
    並已聲請法院對債務人財產實施假扣押，則「訴訟終結」尚
    應包括執行程序終結在內，債務人如受有損害，可於債權人
    催告所定20日以上之期間內行使權利，以受償前因假執行所
    致之損害。故假執行程序倘確已終結，債權人復已依法催告
    相對人行使權利而未行使，或相對人雖起訴行使權利而受敗
    訴判決確定者，債權人自聲請裁定返還所提供之擔保金。另
    所謂「受擔保利益人行使權利」，係指向法院起訴或為與起
    訴相同效果之訴訟行為而言（最高法院80年台抗字第413號
    判例要旨參照）。
二、本件聲請意旨略以：聲請人與相對人間清償債務事件，聲請
    人前遵本院91年度訴字第1040號民事判決，曾提供新臺幣67
    5,000元作為假執行之擔保金，並以本院92年度存字第1202
    號提存事件提存在案，而對相對人甲  ○、丁○○之財產聲
    請本院以92年度執字第14325號執行事件實施強制執行在案
    。嗣因兩造間債權債務關係已消滅，聲請人撤回上開強制執
    行之聲請，並以存證信函定20日以上期間催告受擔保利益人
    即相對人行使權利。惟相對人甲  ○、丙○○於收受存證信
    函後均未行使權利，而相對人丁○○於收受存證信函後，即
    向台灣台中地方法院提起清償債務訴訟，並主張因上開強制
    執行程序致受有名譽上之損害，請求賠償云云，經台灣台中
    地方法院93年度訴字第859號民事判決駁回相對人丁○○請
    求因假執行而受有損害部分之訴確定在案，爰依民事訴訟法
    第104條之規定，請求准予發還提存物等語，並提出本院92
    年度存字第1202號提存書、92年度執字第14325號民事執行
    處函、國庫存款收款書、台中何厝郵局第640號存證信函及
    郵件回執、台灣台中地方法院93年度訴字第859號民事判決
    及裁定等件影本各1份為證。惟查：聲請人於取得本院91年
    訴字第1040號請求清償債務事件第一審勝訴判決後，在未確
    定前即對相對人甲　○與丁○○之財產聲請假執行，但嗣後
    上開本院第一審判決業據台灣高等法院台中分院92年度上字
    第153號民事判決廢棄，聲請人在第一審之訴及假執行之聲
    請均駁回確定，有本院92年度存字1202號提存卷宗、92年度
    執字第14325號執行卷宗及本院91年度訴字第1040號民事判
    決及台灣高等法院台中分院92年度上字第153號民事判決可
    稽。雖聲請人於本案訴訟受敗訴判決確定後，即撤回相對人
    甲　○、丁○○財產之強制執行（假執行）。惟丁○○於受
    聲請人催告行使權利後，已於期限內對聲請人起訴請求，雖
    相對人丁○○對聲請人請求賠償假執行所生損害部分（其他
    請求部分），已據台灣台中地方法院於93年12月17日以93度
    訴字第859號民事判決無理由駁回，相對人丁○○就此部分
    未提起上訴，但因聲請人已就其敗訴部分提起上訴，已據其
    狀陳在卷，並提出上訴狀及裁判費繳納收據可憑。按被上訴
    人於言詞辯論終結前，雖已逾上訴期間或曾捨棄上訴權或撤
    回上訴，仍得就其敗訴部分附帶上訴，此稽之民事訴訟法第
    460條第1項、第2項規定可明。是本件相對人丁○○對聲請
    人行使權利之訴訟，雖已經受第一審敗訴判決，且已屆滿上
    訴期間，但因其尚得於第二審訴訟繫屬中，就其敗訴部分為
    附帶上訴，故全部均未確定。因相對人請求聲請人賠償因假
    執行所生損害之訴訟尚未確定，聲請人自不得請求返還因實
    施假執行所提存之擔保金，其聲請核與民事訴訟法第104條
    第1項第3款規定不符，應予駁回。
三、依民事訴訟法第九十五條、第七十八條裁定如主文。
中　　華　　民　　國　　94　　年　　7 　　月　　29　　日
                    民事第一庭  法　官　蔡紹良
右為正本係照原本作成。
如對本裁定抗告，應於裁定送達後10日內向本院提起抗告狀。
中　　華　　民　　國　　94　　年　　7 　　月　　29　　日
                     　　　　　 書記官  田慧賢
